【裁判字號】    99,審訴,816
【裁判日期】    991112
【裁判案由】    偽造文書等
【裁判全文】
臺灣士林地方法院刑事判決             99年度審訴字第816號
公  訴  人  臺灣士林地方法院檢察署檢察官
被      告  李鴻祥
上列被告因偽造文書等案件，經檢察官提起公訴（99年度偵字第
7705號），被告於本院準備程序中就被訴事實為有罪陳述，經本
院合議庭裁定由受命法官獨任行簡式程序審理，並判決如下：
    主  文
李鴻祥行使偽造私文書，足以生損害於公眾及他人，處有期徒刑
肆月，如易科罰金，以新臺幣壹仟元折算壹日。在行動電話業務
申請書之新用戶簽章欄、舊用戶簽章欄及通信費優惠方案同意書
之本人瞭解同意書內容簽章欄及立同意書人欄上偽造「廖秋益」
之署押共陸枚均沒收；又行使偽造私文書，足以生損害於公眾及
他人，處有期徒刑伍月，如易科罰金，以新臺幣壹仟元折算壹日
。在行動通信網路業務服務申請書之申請人簽章欄、立同意書簽
章欄及立同意書人欄上偽造「廖秋益」之署押共枚均沒收。應
執行有期徒刑柒月，如易科罰金，以新臺幣壹仟元折算壹日。在
行動電話業務申請書之新用戶簽章欄、舊用戶簽章欄、通信費優
惠方案同意書之本人瞭解同意書內容簽章欄及立同意書人欄及行
動通信網路業務服務申請書之申請人簽章欄、立同意書簽章欄及
立同意書人欄上偽造「廖秋益」之署押共玖枚均沒收。
    事  實
一、李鴻祥為牟己利，竟各基於行使偽造私文書及意圖為自己不
    法所有之犯意，
  (一)先於民國98年1 月22日某時許，未經其繼父廖秋益之同意，
    竊取廖秋益之國民身分證及健保卡後（所犯親屬間竊盜部分
    ，業經廖秋益於偵查中撤回告訴，已由檢察官另為不起訴處
    分），前往位於臺北縣汐止市○○路208 號1 樓之神腦國際
    企業股份有限公司汐止中興門市，向該門市服務人員出示上
    揭證件，佯以其已獲得廖秋益授權，以廖秋益名義申辦新門
    號0000000000號及以優惠價格添購新手機，並在中華電信股
    份有限公司（下稱中華電信）行動電話業務申請書之新用戶
    簽章欄、舊用戶簽章欄各偽造「廖秋益」之簽名共4 枚及在
    通信費優惠方案同意書之本人瞭解同意書內容簽章欄及立同
    意書人欄各偽造「廖秋益」之簽名共2 枚，而偽造完成用以
    表示廖秋益本人向中華電信申辦新門號0000000000號用意之
    私文書後，將上開申請書、同意書持交予該服務人員而加以
    行使，足以生損害中華電信對行動電話門號申請人資料管理
    之正確性及廖秋益，並使該服務人員因而陷於錯誤，誤信係
    廖秋益欲申辦新門號0000000000號及以優惠價格添購手機，
    遂將門號0000000000號SIM 卡及新手機等財物交付予李鴻祥
    。
  (二)另98年7 月10日某時許，再持前開竊得之廖秋益國民身分證
    及健保卡，前往台灣大哥大股份有限公司（下稱台灣大哥大
    ）員林三民東特約門市，向門市服務人員出示上揭證件，佯
    以其已獲得廖秋益授權，欲以廖秋益名義申辦新門號000000
    0000號及以優惠價格添購手機，並在台灣大哥大行動通信網
    路業務服務申請書之申請人簽章欄、立同意書簽章欄及立同
    意書人欄各偽造「廖秋益」之簽名共3 枚，而偽造完成用以
    表示廖秋益本人向台灣大哥大申辦新門號0000000000號用意
    之私文書後，將上開申請書持交予該服務人員而加以行使，
    足以生損害臺灣大哥大對行動電話門號申請人資料管理之正
    確性及廖秋益，並使該服務人員因而陷於錯誤，誤信係廖秋
    益欲申辦新門號0000000000號及以優惠價格添購手機，遂將
    門號0000000000號SIM 卡及手機等財物交付予李鴻祥。嗣因
    廖秋益接獲上開門號之電話帳單，經報警處理，始悉上情。
二、案經臺北縣政府警察局汐止分局報請臺灣士林地方法院檢察
    署檢察官偵查起訴。
    理  由
一、上揭犯罪事實，業據被告李鴻祥於警詢時、偵查中、本院準
    備程序及審理時均已坦承不諱（參見偵卷第15至17頁、第49
    至50頁，本院卷第14頁背面、第16頁背面、第17頁），核與
    被害人廖秋益於警詢時指述及偵查中證述身分遭冒用之被害
    情節相符（參見偵卷第13至14頁、第41至42頁、第60頁），
    復有中華電信行動電話業務申請書2 份、通信費優惠方案同
    意書1 份、台灣大哥大行動通信網路業務服務申請書1 份在
    卷可稽（附於偵卷第18至24頁），足認被告自白與事實相符
    ，可以採信，本案事證至為明確，被告犯行堪予認定。
二、查，被告於中華電信行動電話業務申請書之新用戶簽章欄、
    舊用戶簽章欄、通信費優惠方案同意書之本人瞭解同意書內
    容簽章欄及立同意書人欄及台灣大哥大行動通信網路業務服
    務申請書之申請人簽章欄、立同意書簽章欄及立同意書人欄
    上偽造「廖秋益」之簽名，係分別表示一定證明之意思，該
    等文件核與一般收據或切結書性質相同，自屬私文書之一種
    ，其再持以交回各該門市服務人員處理而加以行使，顯然對
    上開文書之內容有所主張，皆足以生損害於中華電信、台灣
    大哥大對行動電話門號申請人資料管理之正確性及廖秋益，
    是核被告李鴻祥所為，係犯刑法第216 條、第210 條之行使
    偽造私文書罪、同法第339 條第1 項之詐欺取財罪。被告偽
    造署押之行為係偽造私文書之部分行為，偽造私文書後復持
    以行使，偽造之低度行為應為行使之高度行為所吸收，均不
    另論罪。又被告係以一行為同時觸犯上開之罪，為想像競合
    犯，應從一法定刑較重之刑法第216 條、第210 條行使偽造
    私文書罪處斷。公訴意旨漏未敘及被告詐欺取財部分，容有
    違誤，惟該詐欺取財犯行與已起訴並認定有罪之行使偽造私
    文書之犯行間有想像競合犯之裁判上一罪關係，基於審判不
    可分原則，本院自應併予審究。被告所犯2 次行使偽造私文
    書罪，犯意各別，應予分論併罰。爰審酌被告為圖不勞而獲
    即冒用他人名義申辦行動電話，所為非僅損害廖秋益本人，
    亦影響電信業者對電話申辦業務管理之正確性，犯罪所生危
    害非輕，惟考量被告犯後於偵審中均坦承犯行之犯後態度，
    兼衡其生活狀況、智識程度等一切情狀，分別量處如主文所
    示之刑，並各諭知易科罰金之折算標準及定其應執行之刑。
    又被告行為時，刑法第41條第8 項原規定：「第1 項（即易
    科罰金之折算標準）至第3 項規定於數罪併罰，其應執行之
    刑未逾6 個月者，亦適用之」，惟被告行為後，98年12月30
    日修正公布施行之刑法第41條第8 項則規定：「第1 項（即
    易科罰金之折算標準）至第4 項及第7 項之規定，於數罪併
    罰之數罪均得易科罰金或易服社會勞動，其應執行之刑逾6
    月者，亦適用之」經比較修正前後之上開規定，以98年12月
    30 日 修正公布施行之刑法第41條第8 項之規定，較有利於
    被告，則應依刑法第2 條第1 項後段，適用98年12月30日修
    正公布施行之刑法第41條第8 項之規定，就前開所定應執行
    之刑，併以諭知易科罰金之折算標準，附此指明。
三、又被告在中華電信行動電話業務申請書、通信費優惠方案同
    意書及台灣大哥大行動通信網路業務服務申請書等私文書上
    偽造「廖秋益」之署押共9 枚，不問屬於犯人與否，均應依
    刑法第219 條規定諭知沒收。
據上論斷，應依刑事訴訟法第273 條之1 第1 項、第299 條第1
項前段，刑法第第339 條第1 項、第216 條、第210 條、第55條
前段、第51條第5 款、第41條第1 項前段、第8 項、第219 條，
刑法施行法第1 條之1 ，判決如主文。
本案經檢察官顏珮珊到庭執行職務。
中    華    民    國    99    年    11    月    12    日
                  刑事第一庭法  官  莊明達
以上正本證明與原本無異。
如不服本判決應於收受判決後10日內向本院提出上訴書狀，並應
敘述具體理由；其未敘述上訴理由者，應於上訴期間屆滿後20日
內向本院補提理由書。
                            書記官  丁梅芬
中    華    民    國    99    年    11    月    12    日
附錄本件論罪科刑依據法條全文：
刑法第216條：
行使第二百十條至第二百十五條之文書者，依偽造、變造文書或
登載不實事項或使登載不實事項之規定處斷。
刑法第210條：
偽造、變造私文書，足以生損害於公眾或他人者，處5 年以下有
期徒刑。
刑法第339條：
意圖為自己或第三人不法之所有，以詐術使人將本人或第三人之
物交付者，處5 年以下有期徒刑、拘役或科或併科1 千元以下罰
金。
以前項方法得財產上不法之利益或使第三人得之者，亦同。
前二項之未遂犯罰之。

司法院資訊處製作；財團法人民間司法改革基金會備份。
